臺灣士林地方法院行政訴訟判決　
110年度交字第346號
原      告  郭丞軒  
被      告  臺北市交通事件裁決所

代  表  人  蘇福智  
上列當事人間交通裁決事件，原告不服被告中華民國110年11月2
5日北市裁催字第22-A02E8H167號裁決，提起行政訴訟，本院判
決如下：
　　主      文
原告之訴駁回。
訴訟費用新臺幣參佰元由原告負擔。　
    事實及理由
壹、程序事項：
　　本件原告因不服被告於民國110年11月25日以北市裁催字第2
    2-A02E8H167號違反道路交通管理事件裁決書（下稱原處分
    ），裁處其罰鍰新臺幣（下同）600元，並記違規點數1點，
    提起行政訴訟，依行政訴訟法第237條之1規定，應適用交通
    裁決事件訴訟程序，本院並依同法第237條之7規定，爰不經
    言詞辯論，逕為判決。
貳、實體事項：
一、爭訟概要：
　　臺北市政府警察局士林分局（下稱舉發機關）蘭雅派出所員
    警認原告於110年11月6日1時8分許，駕駛其所有車牌號碼00
    0-0000號普通重型機車（下稱系爭機車），在臺北市士林區
    福國路與福華路，有「轉彎或變換車道不依標誌、標線、號
    誌指示（機車不依規定兩段式左轉）」之違規事實，而於同
    日填製臺北市政府警察局掌電字第A02E8H167號舉發違反道
    路交通管理事件通知單（下稱舉發通知單）當場舉發原告，
    並記載應到案日期為110年12月6日前。原告於110年11月14
    日陳述意見，經舉發機關查復違規事實屬實，原告遂於110
    年11月25日向被告申請開立裁決書，被告乃於同日作成原處
    分，依道路交通管理處罰條例第48條第1項第2款、第63條第
    1項第1款等規定，裁處原告罰鍰600元，並記違規點數1點。
    原告不服，遂提起本件行政訴訟。
二、原告起訴主張：
　㈠該路段由福華路左轉福國路有告示牌「機車左轉靠左」，然
    前方路口卻需兩段式左轉，對於福華路左轉到福國路的駕駛
    而言非常不明顯，該路段為四線道且道路非常短，不可能有
    空間連續變換三條車道，且標示前後不一等語。
　㈡並聲明：原處分撤銷。
三、被告答辯略以：
　㈠卷查本案舉發機關就違規事實查復，執勤員警於勤務中途經
    福國路（東往西方向）與福華路口前，發現原告騎乘系爭機
    車在設有機車兩段式左轉標誌路口未依規定兩段式左轉，並
    告知其待轉標誌牌面位置，違規屬實。依違反道路交通管理
    事件統一裁罰基準及處理細則第6條、道路交通管理處罰條
    例第7條第1項，舉發員警本就有道路交通管理之稽查，違規
    紀錄之責任與義務。經查案址福國路、福華路口前方之號誌
    燈桿及福國路右側均設置「機車兩段式左轉」標誌牌面（共
    計2面），告示牌標誌明確，足供機車駕駛人遵循，且於路
    口地面繪設機車待轉區標線，原告未依規定兩段式左轉，舉
    發機關員警按其違規事證依法舉發並無違誤。綜上，本件違
    規行為，應堪認定，被告依法裁處，並無違誤。
　㈡並聲明：原告之訴駁回。
四、本院之判斷：
　㈠按「汽車（機車同，參同條例第3條第8款）駕駛人轉彎或變
    換車道時，有下列情形之一者，處新臺幣六百元以上一千八
    百元以下罰鍰：…二、不依標誌、標線、號誌指示。…」、「
    汽車駕駛人有下列各款所列條款之一者，除依原條款處罰鍰
    外，並予記點：一、有…第四十八條…情形之一者，各記違規
    點數一點。」，道路交通管理處罰條例第48條第1項第2款、
    第63條第1項第1款定有明文。又按「機車行駛至交岔路口，
    其轉彎，應依標誌或標線之規定行駛」，道路交通安全規則
    第99條第2項亦有明定。且按「機慢車兩段左（右）轉標誌『
    遵20』、『遵20.1』，用以告示左（右）轉大型重型機車以外
    之機車或慢車駕駛人應遵照號誌指示，在號誌顯示允許直行
    時先行駛至右（左）前方路口之左（右）轉待轉區等待左（
    右）轉，俟該方向號誌顯示允許直行後，再行續駛，以兩段
    方式完成左（右）轉。本標誌設於實施機慢車兩段左（右）
    轉路口附近顯明之處，並配合劃設機慢車左（右）轉待轉區
    標線。」，道路交通標誌標線號誌設置規則第65條第1項定
    有明文。
　㈡經查，原告駕駛系爭機車，於上揭時、地，有「轉彎或變換
    車道不依標誌、標線、號誌指示（機車不依規定兩段式左轉
    ）」等情，有舉發通知單、舉發機關110年11月17日北市警
    士分交字第1103047376號單一陳情系統案件回復表（稿）、
    舉發機關111年1月3日北市警士分交字第1103053210號函暨
    所附舉發違反道路交通管理事件員警答辯表、採證照片、駕
    駛人基本資料、機車車籍查詢資料、Google街景圖、舉發機
    關111年2月18日北市警士分交字第1113028147號函暨所附舉
    發違反道路交通管理事件員警答辯表、採證照片、Google街
    景圖等件附卷可稽（見本院卷第42、46-47、54-66、76-86
    頁）。
　㈢原告雖主張：該路段由福華路左轉福國路有告示牌「機車左
    轉靠左」，然前方路口卻需兩段式左轉，對於福華路左轉到
    福國路的駕駛而言非常不明顯，該路段為四線道且道路非常
    短，不可能有空間連續變換三條車道，且標示前後不一等語
    。經查：
　⒈本院勘驗本件採證影像（檔案名稱：2021_1106_010754_081.
    MP4），勘驗結果為：「錄影畫面一開始左下角顯示時間為
    西元2021年11月6日01：07：52（此為錄影畫面所示時間，
    下同），可看見當時天氣晴，夜間光線充足，有聲音。面向
    系爭機車（如紅色圓框所示）行向之交通號誌（如黃色方框
    所示）顯示為紅燈，後方號誌桿上設有告示牌（如綠色方框
    所示），系爭機車啟動煞車燈暫停於福國路（見本院卷第11
    1頁擷取畫面1）。於01：07：55，可看見面向系爭機車（如
    紅色圓框所示）行向之交通號誌（如黃色方框所示）顯示為
    綠燈，並設有兩段式左轉標誌（如藍色方框所示）及告示牌
    （如綠色方框所示），系爭機車啟動煞車燈且暫停於原處（
    見本院卷第112頁擷取畫面2）。於01：07：58，可看見面向
    系爭機車（如紅色圓框所示）行向之交通號誌桿設有兩段式
    左轉標誌（如黃色方框所示），後方號誌桿設有告示牌（如
    綠色方框所示），系爭機車向左轉（見本院卷第113頁擷取
    畫面3）。於01：08：01，可聽見員警啟動警笛，並可看見
    面向員警行向之號誌桿設有兩段式左轉標誌（如黃色方框所
    示），後方號誌桿上設有告示牌（如綠色方框所示）（見本
    院卷第114頁擷取畫面4）。於01：08：02，可聽見警笛聲，
    並可看見系爭機車（如紅色圓框所示）向左轉欲進入福華路
    ，並可看見面向員警行向之號誌桿設有兩段式左轉標誌（如
    黃色方框所示），後方號誌桿設有告示牌（如綠色方框所示
    ）（見本院卷第115頁擷取畫面5）。於01：08：03，可聽見
    警笛聲，並可看見系爭機車（如紅色圓框所示）行駛進入福
    華路（見本院卷第116頁擷取畫面6）。於01：08：06，可聽
    見警笛聲，並可看見系爭機車（如紅色圓框所示）行駛於福
    華路（見本院卷第117頁擷取畫面7）。於01：08：15，可看
    見系爭機車（如紅色圓框所示）行駛於福華路（見本院卷第
    117頁擷取畫面8）。於01：08：17，可聽見員警啟動警笛聲
    ，並可看見系爭機車（如紅色圓框所示）行駛進入文林路（
    見本院卷第118頁擷取畫面9）。…」，有勘驗報告在卷可按
    （見本院卷第88-89頁）。依勘驗結果，可見原告駕駛系爭
    機車於福國路內側車道，該路口設有機慢車兩段左轉標誌（
    見本院卷第112、114頁擷取畫面），系爭機車於其行向號誌
    為綠燈時，左轉福華路，並未兩段式左轉，原告駕駛系爭機
    車，於上揭時、地，未依規定兩段式左轉之違規事實，應勘
    認定。
　⒉原告雖主張：由福華路左轉福國路有告示牌「機車左轉靠左
    」，然前方路口卻需兩段式左轉，標示不明顯且前後不一，
    該路段為四線道且道路非常短，不可能有空間連續變換三車
    道等語。經查，本院勘驗採證影像（檔案名稱：①2021_1106
    _011054_082.MP4、②2021_1106_011354_083.MP4），勘驗結
    果為：「…警：那邊有牌子啊。警：我已經跟你講待轉的牌
    子在那邊啦。警：你有看到待轉的牌子。原：那個是在最右
    邊耶。原：我一左轉過去是在最左邊欸。原：你要我這樣子
    直切三個道衝到最右邊喔？警：那邊也有待轉格。原：那麼
    近欸。警：那邊也有待轉格耶。原：啊前面。原：前面我不
    用待轉啊。原：前面我不用待轉。警：對啊。原：我一轉過
    去我不就在最左邊。原：啊我還要這樣子直接切三道到最右
    邊。原：啊我最左邊我先看到的就是那個牌子了。原：啊那
    個牌子上面就有兩個東西。原：兩個牌子。原：一個是寫說
    可以直接左轉。原：另一個才是說文林路。原：啊兩個分開
    的東西。警：講完了嗎？原：講完了。警：嘿你證件先出示
    。…」、「於01：14：27至01：15：39，可看見員警與原告
    （如紅色圓框所示）一起往違規地點移動（見本院卷第127-
    128頁擷取畫面18、19）。於01：15：40，可看見原告伸手
    （如紅色圓框所示）向前指示（見本院卷第128頁擷取畫面2
    0），並有以下對話：原：那邊那個。原：他就分兩個牌子
    。原：一個是上面一個是下面。警：對。警：啊你看清楚。
    原：下面才是左轉。警：好那你現在看清楚了嗎？警：來你
    再靠、靠近一點，來。警：中文字嘛，白紙黑字嘛。警：來
    。原：紅、紅色的。警：來看清楚。原：就是你講的那個嘛
    。警：嘿。原：啊綠色就是我講的那個啊。原：我停到這裡
    它是寫機車可以直接左轉（原告用手指示，見本院卷第130
    頁擷取畫面21）。警：哪裡有可以直接左轉？原：機車可直
    接左轉。原：紅色的牌子上面。警：對。警：啊下面那個牌
    子寫，左轉文林路請行駛間內側車道。警：應該是這樣嘛。
    原：嘿。警：所以它是搭配在一起沒錯啊。原：這樣算是搭
    配在一起嗎？警：對啊。…」，有勘驗報告存卷供參（見本
    院卷第93、95-96頁）。依勘驗結果，可見系爭機車原行駛
    於福華路，再左轉福國路，行駛於福國路內側車道，嗣再左
    轉福華路（見本院卷第108頁Google地圖），原告所指「左
    轉機車請靠內側車道」標誌，設置在其自福華路左轉福國路
    後向前行駛之福國路與福華路交岔路口前方（見本院卷第13
    0頁擷取畫面）。然查，福國路與福華路交岔路口已設置機
    慢車兩段左轉標誌（見本院卷第86頁下方google街景圖），
    且該機慢車兩段左轉標誌設置於路口左上方、右前側，並無
    物品遮蔽，清楚明確（見本院卷第114頁），原告駕駛系爭
    機車自福國路左轉福華路，自應依該標誌兩段式左轉。而原
    告所指「左轉機車請靠內側車道」標誌，設置在福國路與福
    華路交岔路口前方，對照福國路與福華路交岔路口設置機慢
    車兩段左轉標誌之位置（見本院卷第86頁下方google街景圖
    ），該「左轉機車請靠內側車道」標誌應係指示繼續行駛於
    福國路嗣要左轉文林路之機車靠內側車道行駛，與福國路左
    轉福華路無涉。至原告所提「左轉機車請靠內側車道」標誌
    現場照片（見本院卷第12頁），核與其當日所指「左轉機車
    請靠內側車道」標誌位置並不相同（見本院卷第130頁），
    無從採憑。此外，原告駕駛系爭機車自福華路左轉福國路時
    ，本得於左轉時進入福國路外側車道，並無需連續變換三車
    道之情形，原告此部分主張，亦非可採。
五、綜上所述，原告於上開時、地，駕駛系爭機車，有「轉彎或
    變換車道不依標誌、標線、號誌指示（機車不依規定兩段式
    左轉）」之違規事實，舉發機關據以製單舉發，被告並依道
    路交通管理處罰條例第48條第1項第2款、第63條第1項第1款
    、違反道路交通管理事件統一裁罰基準及處理細則及違反道
    路交通管理事件統一裁罰基準表之規定，以原處分裁處原告
    罰鍰600元，並記違規點數1點，核無違誤。是原告訴請撤銷
    原處分，為無理由，應予駁回。
六、本件判決基礎已臻明確，兩造其餘之攻擊防禦方法經本院斟
    酌後，核與判決不生影響，無一一論述之必要，併予敘明。
七、本件第一審裁判費為300元，應由原告負擔，爰確定第一審
    訴訟費用額如主文第2項所示。
八、據上論結，本件原告之訴為無理由，依行政訴訟法第237條
    之7、第237條之8第1項、第98條第1項前段，判決如主文。
中　　華　　民　　國　　111 　年　　5 　　月　　31　　日
　　　　　　　　　行政訴訟庭　法　官　林宜靜
以上為正本係照原本作成。
如不服本判決，應於判決送達後20日內，向本院提出上訴狀並表
明上訴理由（原判決所違背之法令及其具體內容或依訴訟資料可
認為原判決有違背法令之具體事實），其未載明上訴理由者，應
於提出上訴後20日內向本院補提理由書（上訴狀及上訴理由書均
須按他造人數附繕本，如未按期補提上訴理由書，則逕予駁回上
訴），並應繳納上訴裁判費新臺幣750元。
中　　華　　民　　國　　111 　年　　5 　　月　　31　　日
                              書記官  鍾堯任